臺灣臺北地方法院刑事判決　　　　　　　 95年度訴字第894號
公　訴　人　臺灣臺北地方法院檢察署檢察官
被　　　告　甲○○
　　　　　　　　　　（現在臺灣臺北監獄執行中）
選任辯護人　顧定軒律師
上列被告因毒品危害防制條例案件，經檢察官提起公訴（95年度
偵字第3751號），本院判決如下：
    主  文
甲○○販賣第一級毒品，累犯，處有期徒刑柒年陸月。扣案行動
電話壹支（內附0000000000門號SIM 卡壹張）沒收。販賣第一級
毒品所得新台幣伍仟元沒收，如全部或一部不能沒收時，以其財
產抵償之。
    事  實
一、甲○○前因違反毒品危害防制條例案件，經本院以九十一年
    度訴字第五九二號判處有期徒刑一年四月，於民國九十四年
    八月二十八日縮刑期滿執行完畢，仍不知悛悔，明知海洛因
    為毒品危害防制條例所規定之第一級毒品，不得非法販賣，
    竟基於販賣第一級毒品海洛因以營利之犯意，於九十五年一
    月十六日下午四、五時許在臺北市文山區某公園將海洛因一
    包（重四分之一錢）以新臺幣（下同）五千元之代價販賣予
    綽號「歪頭」之丙○○，嗣為警於同年一月十八日十九時三
    十分許持本院所核發之搜索票至台北市○○區○○街一三七
    巷五弄十五號甲○○住處搜索時，於其使用之0000000000號
    行動電話內發現丙○○以0000000000號行動電話傳送有關毒
    品交易訊息之簡訊予甲○○，始悉上情。
二、案經臺北縣政府警察局新店分局報告臺灣臺北地方法院檢察
    署檢察官偵查起訴。
    理  由
一、訊據被告甲○○固供承於前開時、地，收取證人丙○○所交
    付之五千元款項，交付第一級毒品海洛因予丙○○等情，惟
    矢口否認有何販賣情事，辯稱二人是合資購買後，按出資比
    例分配海洛因云云。
二、經查，綽號「歪頭」之丙○○於九十五年一月十六日下午四
    、五時許在臺北市文山區某公園以五千元之代價向被告拿取
    重約四分之一錢之海洛因一包之事實，業據證人丙○○於本
    院結證在卷（見本院卷(二)九十六年七月二十五日審判筆錄）
    ，核與被告自白情節相符（見本院同上筆錄），自堪認定。
三、被告雖辯稱彼二人間為合購關係，並非販賣云云；然核證人
    丙○○於取得被告所交付之上開海洛因後，復於同日晚上十
    時，以當時由臺灣宅配通股份有限公司（以下稱宅配通公司
    ）配予其使用之0000000000號行動電話，傳送簡
    訊至被告所使用之0000000000號行動電話，表示
    ：「阿三：你不是說東西要用好一點給我！你明知錢是借來
    ，東西卻是如此差，不會茫！沒有氣味！這並非第一次如此
    ，甚至我開始懷疑你生意是否不想」等語，業據證人丙○○
    結證在卷（見本院卷(二)九十六年七月二十五日審判筆錄），
    並有宅配通公司九十六年六月四日宅配通（九六）管字第０
    ０００００二二四號函（見本院卷(二)第八三頁）、前開簡訊
    內容之翻拍照片二幀（見本院卷(一)第三七、三八頁），及被
    告所使用之0000000000號行動電話通聯紀錄一件
    附卷可稽。是以前開簡訊所載「生意」等語，顯非合資購買
    甚明。至於證人丙○○雖於本院審理時，證稱係與被起告出
    錢合買海洛因，且「知道被告沒有在賣毒品」云云（見本院
    卷(二)九十六年七月二十五日審判筆錄）。然證人丙○○與被
    告間僅因施用毒品之友人聚會而相識，平日少有聯絡，且除
    毒品之外，未曾談論其他事情，亦不知被告名字等情，業經
    其結證在卷（見本院同前筆錄第四、七、八頁），足認其與
    被告間並非熟稔，更無朝夕相處情形，自無確知被告行止之
    可能，所述「知道被告沒有在賣毒品」云云（見本院同日筆
    錄第四頁），當係迴護臆測之詞，顯不足採；況其證述合買
    情節不惟與上開簡訊中「生意」等用語不符，所指未曾隨同
    被告一起向藥頭購買海洛因、亦不認識「大午」其人云云，
    更與被告辯稱帶同證人丙○○向「大午」購買海洛因等語迴
    異（見本院同前筆錄），衡情彼等如有所謂「合購」情事，
    自可依實陳述，殆無如此歧異可能。遑論證人丙○○所謂「
    合購」云云，僅屬被告對其聲稱之交付原因，以證人丙○○
    並未參與被告購買情節，亦不知其購得成本等情節觀之，被
    告此一收受款項並交付海洛因之行為，究屬單純之合資購買
    ，抑或存有價差而該當於具有營利意圖之販賣行為（詳如後
    述），亦非證人丙○○所能判定。因認證人丙○○所指未曾
    隨同被告向「大午」購買海洛因一節固堪採信，惟所述「合
    購」云云，則與前述簡訊內容有違，不足採信。
四、復查，被告所施用之海洛因來源，係以每包（毛重十一公克
    ）四千至五千元之價格向綽號「大午」之人購得，業經其於
    警詢時供明在卷（見偵查卷第八頁），且被告於同次警詢中
    亦表示有帶「歪頭」（即證人丙○○）去向「大午」購買海
    洛因云云（見同前偵查卷第八頁），其所述帶同證人丙○○
    向「大午」購買云云，固與證人丙○○證詞迴異，不足採信
    ，已詳前述，然以被告同日供承之單一來源觀之，其購得成
    本顯屬相同；易言之，被告購買後分裝交付予證人丙○○之
    海洛因，也是以每包約五千元之價格購入甚明。又被告以前
    開價格購得海洛因後，並非全部交付證人丙○○，而有另行
    分裝之程序，亦經被告供承「我大部分在他（指證人丙○○
    ）駕駛的臺灣宅配通車子上分裝，地點大部分都是在藥頭賣
    給我的地點附近....」等語在卷（見本院卷(二)九十六年七月
    二十五日審判筆錄第十頁），詰之證人丙○○亦證稱向被告
    取得海洛因之價格為「四分之一錢（約０．九三公克）的價
    錢大約五千元給被告」（見本院同日審判筆錄第六頁），益
    證被告購自「大午」之海洛因價格，確低於與其向證人丙○○所收取之價款，足證被告於前開轉手過程中，確有營利而
    該當於販賣行為。本件事證明確，被告犯行洵堪認定。
五、核被告所為，係犯毒品危害防制條例第四條第一項之販賣第
    一級毒品既遂罪。被告意圖販賣而持有第一級毒品海洛因之
    低度行為，應為販賣第一級毒品之高度行為所吸收，不另論
    罪。被告行為後，刑法於九十四年二月二日修正公布，九十
    五年七月一日起施行。依修正後刑法第二條第一項規定，行
    為後法律有變更者，適用行為時之法律，但行為後之法律有
    利於行為人者，適用最有利於行為人之法律，此係規範行為
    後法律變更所生新舊法律比較適用之準據法，本身尚無新舊
    法比較之問題，故於刑法修正施行後，應一律適用現行刑法
    第二條第一項之規定，為「從舊從輕」之比較。則按毒品危
    害防制條例第四條第一項之販賣第一級毒品罪，法定刑得併
    科新臺幣一千萬元以下罰金，依修正後之刑法第三十三條第
    五款：「主刑之種類如下：五、罰金：新臺幣一千元以上，
    以百元計算之」之規定，所得科處之罰金刑最低為新臺幣一
    千元；然依被告行為時之刑法第三十三條第五款規定之罰金
    最低額一元計算，該罪之罰金刑最低額僅為新臺幣三元。比
    較上述修正前、後之刑罰法律，自以修正前即被告行為時關
    於科處罰金刑之法律較有利於被告。又修正前刑法第六十四
    條第二項規定：「死刑減輕者，為無期徒刑，或為十五年以
    下十二年以上有期徒刑。」，修正前刑法第六十五條第二項
    規定：「無期徒刑減輕者，為七年以上有期徒刑。」，修正
    後刑法第六十四條第二項規定：「死刑減輕者，為無期徒刑
    。」、修正後刑法第六十五條第二項規定：「無期徒刑減輕
    者，為二十年以下有期徒刑十五年以上有期徒刑。」，比較
    新、舊法適用結果，修正後分別將刑法第六十四條第二項、
    第六十五條第二項之死刑、無期徒刑減輕規定，由「為無期
    徒刑，或為十五年以下十二年以上有期徒刑」、「為七年以
    上有期徒刑」，提高為「為無期徒刑」、「為二十年以下有
    期徒刑十五年以上有期徒刑」，應以行為時即修正前刑法對
    被告有利。另修正後刑法第五十九條之規定，為法院酌減審
    認標準見解之明文化，非屬法律之變更，尚無新舊法比較問
    題（最高法院九十五年十一月七日九十五年度第二十一次刑
    事庭會議決議參照）。被告前因違反毒品危害防制條例案件
    ，經本院以九十一年度訴字第五九二號判處有期徒刑一年四
    月，於九十四年八月二十八日縮刑期滿執行完畢，有臺灣高
    等法院被告前案紀錄表在卷可稽，其受有期徒刑之執行完畢
    後，五年以內故意再犯有期徒刑以上之罪，本應依刑法第四
    十七條第一項規定論以累犯，並加重其刑，然因毒品危害防
    制條例第四條第一項之販賣第一級毒品罪之法定刑為死刑或
    無期徒刑，處無期徒刑者，得併科新臺幣一千萬元以下罰金
    ，而依刑法第六十四條第一項、第六十五條第一項規定，法
    定刑為死刑及無期徒刑部分，不得加重，是僅就罰金刑部分
    予以加重。又核本件被告販賣海洛因，助長毒品流通，戕害
    國人健康，固值非難，然被告與其販售對象丙○○間本屬舊
    識，且被告之販賣數量、所得獲利均非豐厚，是以同種犯罪
    而言，本件情狀尚非重大，惟所犯係法定本刑為死刑或無期
    徒刑，處無期徒刑者，得併科一千萬元以下罰金之重罪，情
    輕法重，在客觀上足以引起一般同情，基於衡平原則，認為
    處以法定最輕刑度尤嫌過重，爰依刑法第五十九條之規定，
    酌減其刑。爰審酌被告有多次施用毒品紀錄，素行欠佳，其
    販賣第一級毒品海洛因牟利，戕害國人身心健康甚鉅，復於
    犯後飾詞卸責，惟本件販賣對象單一、數量非鉅、獲利亦屬
    有限等一切情狀，量處如主文所示之刑。扣案行動電話一支
    （內附0000000000門號SIM 卡一張），為被告所有供本件販
    賣第一級毒品海洛因所用之物，應依毒品危害防制條例第十
    九條第一項規定宣告沒收；另被告販賣毒品所得五千元雖未
    扣案，仍應依毒品危害防制條例第十九條第一項規定，併予
    宣告沒收，如全部或一部不能沒收時，應以被告之財產抵償
    之。至於扣案之提撥器一支、注射針筒二支、分裝袋一包及
    內附0000000000門號SIM 卡之行動電話一支，雖係被告所有
    之物，然被告否認與本案有關，且被告自身亦有吸食海洛因
    及安非他命之習性，有卷附台灣檢驗科技股份有限公司濫用
    藥物尿液檢驗報告可稽（見偵卷第七十八頁），上開扣案物
    品亦可能供其施用、分裝毒品之用，復查無證據證明上開物
    品與被告販賣第一級毒品有關，均不另於本件諭知沒收。
六、公訴意旨另以：被告甲○○除於前述時、地，販賣第一級毒
    品海洛因外，復基於同一概括犯意，自九十五年一月一日起
    ，迄九十五年一月十八日十九時三十分許為警查獲時，連續
    在臺北市○○區○○街一三七巷五弄十五號，利用其所有00
    00000000、0000000000等行動電話為連絡工具，以第一級毒
    品海洛因一小包（零點三公克）一千元不等之價格，販賣第
    一級毒品海洛因予丁○○、姓名年籍不詳綽號「歪頭」之成
    年男子等人。因認被告甲○○此部分亦涉有毒品危害防制條
    例第四條第一項之販賣第一級毒品罪嫌等語。公訴人認被告
    涉犯此部分販賣第一級毒品海洛因罪嫌，無非係以證人乙○○、丁○○之證述、0000000000號行動電話簡訊翻拍照片、
    臺灣檢驗科技股份有限公司濫用藥物尿液檢驗報告及扣案提
    撥器、注射針筒、行動電話、分裝袋等為其論據。訊據被告
    甲○○堅決否認有何販賣第一級毒品海洛因之犯行，辯稱：
    伊只有跟丁○○、綽號「歪頭」之丙○○合買過海洛因，並
    未販賣毒品予該二人等語。經查：
  (一)證人在刑事訴訟，原則上，應於審判中依法定程序到場具結
    陳述，並與被告同時在場彼此面對面互為質問及接受被告之
    詰問，其陳述始得作為認定被告犯罪事實之判斷依據；如證
    人以聞自他人（即原始證人）在審判外之陳述作為內容之陳
    述，因非陳述其親自聞見或經歷之事實，而屬傳聞之詞，即
    無從藉由被告與其對質及對其詰問，以擔保其陳述內容之真
    實性，應認證人之傳聞證言不具證據能力，不得以之作為認
    定犯罪事實之依據（最高法院九十五年度台上字第二三二七
    號、九十二年度台上字第六一○七號、八十七年度台上字第
    三四七三號判決意旨參照）。查證人乙○○於警詢時供稱：
    「（問：你是否知道丁○○在現場找何人作何事）知道，是
    向甲○○拿毒品。（問：你是否有看到丁○○以多少金額向
    甲○○購買毒品）是我朋友跟我說過丁○○以新台幣一千元
    向甲○○購買洛因。（問：你是否知道丁○○向甲○○購得
    幾次海洛因？在何處購得）三次以上，在甲○○他家。」等
    語（見偵卷第十五至十八頁）；於本院證稱：「（問：你是
    否知道甲○○曾賣毒品給別人）我不知道，但我曾聽丁○○
    說過。（問：丁○○向甲○○拿毒品時，有無涉及金錢交易
    ）我去（甲○○住處）的時候，丁○○就在那哩，我當時猜
    想丁○○是去找甲○○拿毒品，我不知道有無涉及金錢交易
    ，有可能是丁○○毒癮發作時向甲○○要來解癮，不過這是
    我自己個人的猜測，我沒有親眼看到。當時丁○○臉色發白
    ，人看起來很難過，我判斷是毒癮發作。（丁○○有無告訴
    你他的毒品是向誰買的）他沒有跟我講過。丁○○是跟我說
    他沒有錢，毒癮發作難過時，就找甲○○救一下。」等語（
    見本院卷一第七二至七四頁），證人乙○○於警詢時先是供
    稱曾聽聞友人提及丁○○向被告甲○○購買海洛因之事，於
    本院則改稱係聽聞蘇國強告知其毒癮發作時曾由被告無償提
    供毒品解癮，前後供述不一，且其既未親自見聞丁○○向被
    告購買或由被告免費提供毒品之經過，就其所為有關丁○○
    向被告購買或由被告無償提供海洛因施用之供述，不論是聽
    聞自某不詳友人或丁○○之傳述，均屬傳聞之詞，而無證據
    能力；又乙○○於警詢時供稱丁○○於九十五年一月十八日
    十九時三十分為警查獲時至甲○○住處係為購買毒品一節，
    於本院審理時則稱係伊看丁○○臉色發白，判斷是毒癮發作
    ，故猜測丁○○應係前來向被告索討毒品解癮，足見其上開
    警詢陳述，洵屬其個人推測之詞，而員警在被告住處亦未查
    獲任何毒品，故其此部分陳述亦不得作為證據。
  (二)丁○○之警詢內容全文，業據檢察官囑由檢察事務官勘驗在
    案，製有勘驗筆錄一紙附卷可憑（見偵查卷第六六至七十頁
    ），而前開勘驗結果除全文記錄警詢問答內容，較之警詢筆
    錄之記載完足外，亦經提示檢、辯雙方表示意見在卷（見本
    院九十六年七月二十五日審判筆錄），是就證人丁○○該次
    警詢之情形，均以上開勘驗結果為依據。按刑事訴訟法第一
    百五十九條之二規定：被告以外之人於檢察事務官、司法警
    察官或司法警察調查中所為之陳述，與審判中不符時，其先
    前之陳述具有較可信之特別情況，且為證明犯罪事實存否所
    必要者，得為證據。其所謂「具有較可信之特別情況」（即
    學理上所稱之「特信性」），係指其陳述係在特別可信為真
    實之情況下所為者而言。例如被告以外之人出於自然之發言
    、臨終前之陳述，或違反自己利益之陳述等特別情形均屬之
    。蓋被告以外之人在類此特別情況下所為之陳述，就通常而
    言，其虛偽之可能性偏低，可信之程度較高，若該項陳述為
    證明犯罪事實存否所必要，依上規定，自得構成傳聞法則之
    例外，而承認其證據能力。上開規定所指「具有較可信之特
    別情況」，係屬傳聞證據例外取得證據能力之特別要件，與
    一般供述證據必須具備任意性之證據能力要件有別，二者不
    可混為一談。故被告以外之人於檢察事務官、司法警察官或
    司法警察調查中所為與審判中不符之陳述，縱係出於自由意
    思，然仍必須具備「具有較為可信之特別情況」及「證明犯
    罪事實存否所必要」之要件，始能採為證據。不能僅以被告
    以外之人在檢察事務官、司法警察官或司法警察調查中所為
    與審判中不符之陳述係出於其自由意思，即謂具有特別可信
    之情況，而採為犯罪之證據（最高法院九四年度台上字第五
    四九○號判決意旨參照）。查證人丁○○於警詢時供稱：「
    （問：你所施打海洛因毒品來源）我拜託甲○○買一次。（
    問：跟甲○○買的吧）是。（問：何時）就是一月初一。（
    問：去他家嗎）是。（問：一包多少錢）一千。（問：一包
    是幾克）零點三克。（問：還有向誰拿）大虎。」等語（見
    偵卷第六九頁）；於本院證稱：「（問：九十五年一月間施
    用的海洛因來源）我都是向一個綽號大虎的人買，我跟被告
    曾經一人出一千元一起去向大虎合買海洛因。（問：為何勘
    驗警詢筆錄發現你向甲○○買過一次）我當時有吸膠，也有
    用海洛因，人昏昏的不清楚。（問：如果沒有跟被告買過毒
    品，為何知道一包海洛因價格是一千元）我是說曾與被告一
    人出一千元合買過洛因。」（見本院卷(二)九十六年四月十四
    日審判筆錄第六至九頁），是證人丁○○審判中之陳述與其
    審判外之警詢陳述顯不一致，而其證詞之所以歧異之原因，
    據證人丁○○於本院證稱係因伊當時有吸膠，也有施用海洛
    因，故（警詢時）人昏昏的不清楚，此核與查獲當時在場之
    證人乙○○於本院證稱：「當時丁○○臉色發白，人看起來
    很難過，我判斷是毒癮發作。」等語（此為證人乙○○在查
    獲現場親自見聞，非屬傳聞之詞）相符，而其於九十五年一
    月十八日十九時三十分為警查獲採尿前二十六小時內有施用
    海洛因之情，並有台灣檢驗科技股份有限公司濫用藥物尿液
    檢驗報告一紙存卷可參（見偵卷第七十九頁），是證人丁○○之警詢陳述固係出於任意性，然其當時因毒癮發作，身體
    及精神狀況不佳，其供述之真實性，已非無疑，且其於警詢
    時原供稱係拜託被告甲○○購買一次海洛因，製作筆錄之員
    警乃進而詢問係向甲○○買的吧？丁○○即簡單答是，則丁○○是否因身體不適，而就警員之詢問任意作答，亦未可知
    ，是其於警詢所為上開不利被告之供述，非無瑕疵，而不具
    有較可信之特別情況，依刑事訴訟法第一百五十九條之二之
    規定，自不得作為證據，合先敘明。
  (三)訊之證人丁○○於本院證稱，伊毒品都是向綽號大虎之人購
    買，僅於九十五年一月間曾與被告一人各出一千元向大虎合
    買海洛因等語（見本院卷(二)九十六年四月十四日審判筆錄第
    六十四至六十六頁），核與被告辯稱僅與丁○○合買過一次
    海洛因之情相符。另證人丙○○雖於本院證稱：「（問：你
    透過被告拿海洛因幾次）沒有幾次。確實時間、次數現在記
    不得。（問：根據被告電話通聯紀錄顯示你有數次與被告聯
    絡，你們都在連絡何事）我問他有沒有，如果沒有我就掛掉
    ，如果他有我就會請他拿一些給我，如果兩個人都沒有就一
    起去拿。（問：你平常跟被告聯絡，除了談毒品事情以外，
    還有無談其他事情）應該沒有。」等語（見本院卷(二)九十六
    年七月二十五日審判筆錄第六至八頁），及被告所持用之00
    00000000號行動電話通聯顯示被告與丙○○所使用之000000
    0000號行動電話自九十五年一月一日起訖同年月十八日止有
    多次通話紀錄（見偵卷第一○五、一○七、一○八、一一二
    、一一八、一一九、一二三、一二四、一二八、一三○至一
    三四、一三七至一三九、一四三、一四四、一四六、一四七
    、一五三頁），縱有證人丙○○所述曾向被告拿過幾次海洛
    因，其與被告於電話中均在聯絡有關毒品之事，然其究竟係
    與被告合買、委託被告購買、或向被告購買海洛因，有無交
    易成功，及交易之時間、地點、價格、數量各為何，除被告
    曾於九十五年一月十六日下午四、五時許在台北市文山區某
    公園以五千元之價格販賣第一級毒品海洛因予綽號歪頭之丙○○部分，業經本院認定如上以外，均無法憑證人丙○○之
    證詞及上開通聯紀錄得悉；此外，臺灣檢驗科技股份有限公
    司濫用藥物尿液檢驗報告及扣案提撥器、注射針筒、行動電
    話及分裝袋等，亦均不足以證明被告有於前揭時、地連續販
    賣海洛因予丁○○及丙○○之事實，本院復查無積極證據足
    資證明被告另有何販賣毒品犯行，此部分本應為無罪之諭知
    ，惟公訴人認被告此部分犯行，與本院前開論罪科刑部分，
    具有修正前刑法第五十六條連續犯之裁判上一罪關係，爰不
    另為無罪之諭知。
據上論斷，應依刑事訴訟法第二百九十九條第一項前段，毒品危
害防制條例第四條第一項、第十九條第一項，刑法第二條第一項
前段、第十一條前段、第四十七條、第五十九條，判決如主文。
本案經檢察官郭麗娟到庭執行職務
中　　華　　民　　國　　96　　年　　8 　　月　　10　　日
　　　　　　　　　刑事第十一庭  審判長法　官　劉方慈
                                      法  官  沈君玲
                                      法  官  鍾淑慧
以上正本證明與原本無異。
如不服本判決，應於判決送達後10日內，向本院提出上訴狀。
      　　　　　　　　　　　　　　　　書記官　劉英芬
中　　華　　民　　國　　96　　年　　8　　 月　　16　　日
附錄論罪科刑法條：
毒品危害防制條例第4條第1項
製造、運輸、販賣第一級毒品者，處死刑或無期徒刑；處無期徒
刑者，得併科新臺幣 1 千萬元以下罰金。
毒品危害防制條例第19條第1項
犯第 4 條至第 9 條、第 12 條、第 13 條或第 14 條第 1 項、
第2項之罪者，其供犯罪所用或因犯罪所得之財物，均沒收之，
如全部或一部不能沒收時，追徵其價額或以其財產抵償之。
